臺灣高等法院民事判決
108年度上易字第1128號
上  訴  人  石曉雯  
訴訟代理人  徐秀蘭律師                  
被上訴人    張淑青  
上列當事人間損害賠償事件，上訴人對於臺灣士林地方法院於民
國108年6月28日所為108年度訴字第498號判決不服，提起上訴，
本院於109年1月7日言詞辯論終結，判決如下：
    主  文
原判決關於命上訴人給付逾新臺幣貳萬貳仟零參拾玖元本息部
分，及訴訟費用之裁判，均廢棄。
上開廢棄部分，被上訴人在第一審之訴駁回。 
其餘上訴駁回。
第一、二審訴訟費用由上訴人負擔十分之一，餘由被上訴人負
擔。
    事實及理由
一、被上訴人經合法通知，未於言詞辯論期日到場，核無民事訴
    訟法第386條所列各款情形，爰依上訴人之聲請，由其一造
    辯論而為判決，合先敘明。
二、被上訴人主張：兩造均任職於超營實業有限公司，詎上訴人
    於民國106年11月24日11時55分許在上開公司地下1樓停車場
    內，僅因細故爭執，竟強行將伊推至牆邊並徒手毆打，爭執
    過程中復將伊壓制在停車場內某自小客車之後車廂上。伊因
    上訴人傷害行為而右胸壁鈍挫傷，支出醫療費用新臺幣（下
    同）2,039元；另伊所有LV廠牌皮包（下逕稱皮包）之提帶
    亦於爭執過程中斷裂，致伊受有相當於修復費用之損害2,50
    0元。又伊因上訴人前揭侵權行為致身心受創，受有重大精
    神上痛苦，就上訴人傷害及強制之行為，伊各受有5萬元、3
    萬元之非財產上損害。是合計伊所受損害為8萬4,539元，爰
    依侵權行為之法律關係求為判命上訴人如數給付，並加付自
    起訴狀繕本送達翌日起至清償日之法定遲延利息（被上訴人
    逾上開範圍之請求，經原審判決駁回後，未據被上訴人聲明
    不服，不在本院審理範圍）。
三、上訴人答辯以：系爭事件之開始，係被上訴人先為摔擲物品
    之挑釁行為，伊要求其拾起物品，而起爭執。伊於爭執過程
    中持感應卡朝被上訴人揮舞，因感應卡遭被上訴人抓住，兩
    造乃開始拉扯感應卡，被上訴人在過程中後退碰到自小客車
    尾部，導致其無路可退而倒在後車廂上，伊則因感應卡仍遭
    被上訴人緊抓不放，始在該處又與被上訴人有所拉扯，整個
    爭執過程中，伊均未對被上訴人為任何傷害或強制行為，被
    上訴人之皮包亦未受到損害，是被上訴人請求伊賠償醫療費
    用、皮包修復費用及非財產上損害，均無理由。退步言，被
    上訴人未提出皮包修復費用單據，無由主張修復費用；伊縱
    有傷害及強制行為，亦僅屬一行為，被上訴人無由請求2筆
    非財產上損害賠償，且被上訴人僅受右胸壁鈍挫傷之傷害，
    在事件發生後仍怡然自得，甚至在同事面前辱罵伊，顯見精
    神狀態未受影響，其請求8萬元非財產上賠償顯屬過高等語
    。   
四、按因故意或過失，不法侵害他人之權利者，負損害賠償責任
    。不法侵害他人之身體、健康、名譽、自由、信用、隱私、
    貞操，或不法侵害其他人格法益而情節重大者，被害人雖非
    財產上之損害，亦得請求賠償相當之金額。民法第184條第1
    項前段、第195條第1項前段分別定有明文。經查：
  ㈠被上訴人主張兩造於上開時地發生爭執等情，為上訴人所不
    爭。惟被上訴人主張上訴人為傷害及強制行為等情，則為上
    訴人所否認，並以前詞置辯。經查，系爭事件發生處所設有
    監視錄影系統，於上訴人所涉傷害等刑事案件中（第一審案
    號為臺灣士林地方法院107年度易字第379號、第二審案號為
    本院108年度上易字第621號），經刑事第一審法院調取監視
    錄影檔案並進行勘驗，作成附表編號㈠所示勘驗筆錄；上訴
    人於刑事第二審程序中爭執影像畫質及解析度不佳、無法辨
    識細微舉動，刑事第二審法院乃囑託內政部警政署刑事警察
    局進行影像優化，再行勘驗監視錄影檔案並作成附表編號㈡
    所示勘驗筆錄等情，有監視影像翻拍照片及刑事第一、二審
    勘驗筆錄可稽（刑事一審卷㈠第154至155頁、第185至206頁
    、刑事二審卷第233至234頁）。依監視影像翻拍照片及附表
    勘驗內容，兩造爭執過程為：被上訴人在上訴人駕駛之車旁
    （下稱甲車）將某物品高舉後摔擲在地，之後往影像右方走
    去，上訴人下車查看後亦往影像右方走去，之後被上訴人走
    回甲車旁拾起該物品退往甲車附近之自小客車旁（下稱乙車
    ），手指上訴人，並再次高舉該物品往地面丟擲；而後被上
    訴人往上訴人走去，遭上訴人連推2次；嗣被上訴人退至牆
    邊，上訴人轉身將自己包包丟到甲車車頂上後轉身走向被上
    訴人，手持某細長條物品朝被上訴人揮舞，並在牆邊數度對
    被上訴人動手。兩造來回拉扯過程中，上訴人將被上訴人推
    往乙車，上訴人並遭被上訴人短暫壓制在乙車後車廂上。又
    被上訴人主張其因此受有右胸壁鈍挫傷之傷害乙情，亦據提
    出診斷證明書為證（原審附民卷第13頁），被上訴人主張上
    訴人於爭執中有傷害及強制之侵權行為等情，足資採信，上
    訴人否認侵權行為云云委無足採。至上訴人稱兩造之爭執係
    起因於上訴人摔擲物品之挑釁行為等情，固亦與前揭監視錄
    影內容相符，然縱令如此，亦不能正當化上訴人對被上訴人
    之侵權行為。上訴人之侵權行為業經認定如前，則依上開規
    定，被上訴人就其因上訴人侵權行為所受損害，自得請求上
    訴人負損害賠償責任。
  ㈡就上訴人請求損害賠償項目及金額，茲審酌如次：
  ①被上訴人主張因系爭事件受傷而支出醫療費用2,039元等情，
    乃據提出診斷證明書及醫療單據為憑（原審附民卷第13至15
    頁），並經上訴人表明就醫療費用數額不予爭執在卷（本院
    卷第109頁），被上訴人請求上訴人賠償前開醫療費用應屬
    有據。
  ②被上訴人主張其皮包於兩造爭執中受到拉扯等情，固為上訴
    人所不爭（本院卷第79頁），然被上訴人稱其皮包之提帶因
    此斷裂且需修繕費用2,500元云云，則為上訴人所否認。查
    被上訴人就其主張皮包受損乙情，固據提出皮包為證，並經
    原審勘驗其中1條提帶之塑膠黑色支撐架斷裂明確，有原審
    言詞筆錄及勘驗照片可稽（原審卷第65頁、第67至75頁）。
    然皮包損壞原因多端，況被上訴人自承該皮包乃其19歲時所
    取得（見原審卷第63頁），距系爭事件發生時（被上訴人年
    54歲）已有數十年之久，不無可能因長期使用及自然損耗致
    生損壞，無從以皮包提帶斷裂之客觀事實，逕認係因爭執中
    拉扯到皮包所致。應認被上訴人就其主張皮包於兩造爭執中
    損壞乙節，舉證不足，其請求上訴人賠償皮包修復費用2,50
    0元云云，即難認有據。
  ③本件兩造發生拉扯爭執，且被上訴人受上訴人毆打致傷等情
    ，乃如前述，被上訴人主張其因此受有精神上痛苦等情，可
    堪採信。爰審酌兩造為同事關係，未能理性溝通而生爭執，
    並參酌兩造衝突起因、附表勘驗結果顯示整件爭執過程不到
    2分鐘、上訴人施暴情節、被上訴人身體及自由受侵害程度
    ，及被上訴人所受精神上之痛苦等一切情狀，認被上訴人請
    求非財產上損害賠償合計8萬元，尚嫌過高，應以2萬元為適
    當。
  ㈢綜上所述，被上訴人依侵權行為之法律關係，得請求上訴人
    賠償醫療費用2,039元、非財產上損害2萬元，合計2萬2,039
    元。
五、綜上所述，被上訴人依侵權行為之法律關係，請求上訴人給
    付2萬2,039元，及自起訴狀送達翌日即107年4月28日起（送
    達回證書附於原審審附民卷第17頁）至清償日止之法定遲延
    利息，為有理由，應予准許，逾上開範圍之請求，則屬無據
    ，應予駁回。原審就超逾應准許部分，為上訴人敗訴之判決
    ，容有未洽，上訴意旨指摘原判決該部分不當，求予廢棄改
    判，為有理由，爰由本院廢棄改判如主文第2 項所示。至被
    上訴人請求應予准許部分，原審為上訴人敗訴之判決，則無
    違誤，上訴意旨就該部分指摘原判決不當，求予廢棄改判，
    為無理由，應予駁回。
六、本件事證已臻明確，兩造其餘攻擊防禦方法及未經援用之證
    據，經審酌後核與判決結果不生影響，爰不一一論述，附此
    敘明。
七、據上論結，本件上訴為部分有理由，部分無理由，爰判決如
    主文。
中　　華　　民　　國　 109　　年　　1 　　月　　21　　日
                  民事第一庭
                      審判長法　官  吳光釗
                            法  官  曾錦昌
                            法  官  鄧晴馨
正本係照原本作成。
不得上訴。
中　　華　　民　　國　　109 　年　　1 　　月　　21　　日
  　　　　　　　　　　　　　書記官  莊昭樹
附表：
刑事第一審法院勘驗內容（A女即本件被上訴人、B女即本件上訴人） 勘驗範圍：檔案時間00：00：31至00：02：26 於檔案時間00：00：31開始，白色自小客車（下稱甲車）暫停於停車場內。身著卡其色長背心之女子（下稱A 女）下車，手上拿著白色物體，A 女將白色物體舉高後，往地面丟擲，隨後往監視器畫面右方走去。A 女離開監視器畫面後，甲車往後移動。甲車停妥後，身著黃色外套之女子（下稱B 女）開門下車，B 女下車繞過甲車前車頭至甲車右側，查看被摔在地面的白色物體。B 女走向監視器畫面右側，即A 女所在方向。A 女自監視器右方往甲車方向前進，A 女於彎腰拾起地上的白色物體後，退往監視器畫面左側方向，A 女於手指B 女方後，高舉白色物體，再度往地面丟擲。A 女往B 女方向走去，遭B 女（筆錄誤植為A 女）將其往監視器畫面左方連推2 次。B 女抬手往A女臉頰揮去。A 女退至牆邊，B 女轉身將自己的包包丟到甲車車頂，再回身走向A 女。B 女數度對A 女動手，往A女左肩處揮去。B 女手持不明物體，持續往A 女方向揮去。A 女與B 女雙方不斷來回拉扯。A 、B 二女在拉扯過程中，B 女將A 女漸漸推往停放於監視器畫面左側之白色自小客車（下稱乙車）後車廂處。A 女遭B 女推至乙車後車廂上。B 女一手壓住A 女右手手腕，一手推A 女下巴處，再以左手押著A 女右肩膀，左手指自己，接著B 女向後退，左手指著A 女。B 女把手伸往A 女左手方向，接著自A女手中取走一不詳物品。B 女轉身往甲車方向走去，取回放在甲車車頂的皮包。A 、B 二女均往監視器畫面右方走去，B 女先離開監視器畫面範圍，A 女接著也離開監視器畫面範圍，至檔案時間結束，未有其他人員進入監視器畫面範圍內。 刑事第二審法院勘驗內容（A女即本件被上訴人、B女即本件上訴人） ㈠播放器顯示時間00：00：09   B 女轉身將自己的包包丟到甲車車頂，再回身走向A 女。 ㈡播放器顯示時間00：00：10至00：00：13   B女手拿一細長條不明物體，B 女右手持該細長條不明物體，往A 女   揮去。B 女數度對A 女動手，持續往A 女方向揮去。 ㈢播放器顯示時間00：00：16至00：00：22   A 女與B 女雙方不斷來回拉扯。 ㈣播放器顯示時間00：00：23至00：00：25   A 、B 二女在拉扯過程中，B 女將A 女漸漸推往停放於監視器畫面   左側之白色自小客車（下稱乙車）後車廂處。A 女遭B 女推至乙車   後車廂上。